【裁判字號】    97,交聲,2947
【裁判日期】    980120
【裁判案由】    聲明異議
【裁判全文】
臺灣臺中地方法院交通事件裁定        97年度交聲字第2947號
原處分機關  交通部公路總局臺中區監理所臺中市監理站
異  議  人    甲○○
即受處分人
上列異議人即受處分人因違反道路交通管理處罰條例案件，對於
交通部公路總局臺中區監理所台中市監理站民國97年10月8日所
為之處分（裁監稽違字第裁61－RB0000000號違反道路交通管理
事件裁決書），聲明異議，本院裁定如下：
    主    文
異議駁回。
    理    由
一、原處分機關略以：異議人即受處分人甲○○（以下稱受處分
    人）於民國97年9月23日晚上20時45分許，騎乘車牌號碼K7L
    －750號重機車，於基隆市○○路與義四路口處，因「逆向
    行駛」之違規，經基隆市警察局第二分隊員警依違反道路交
    通管理處罰條例第45條第1款當場舉發並掣開基警交字第RB0
    000000號舉發違反道路交通管理事件通知單，經受處分人於
    97年10月7日以電話陳述擬提申訴，原處分機關遂於97年10
    月8日製作裁監稽違字第裁61－RB0000000號裁決書，以受處
    分人「不按遵行之方向行駛」之違規事實，裁處受處分人違
    反道路交通管理處罰條例第45條第1款、第63條第1項第1款
    ，處罰鍰新台幣9百元並記違規點數1點，逾期則依裁決書主
    文規定裁處，於法並無不合等語。
二、受處分人異議意旨略以：查受處分人因道路標示不明，受處
    分人於義三路4巷轉出時，完全未見任何道路標線或交通標
    誌告知該道路應遵行之方向，加上當時已入夜，更無其他車
    輛行進動線可供參考，無從判斷該巷道乃為單行道而不得駛
    入。再者，受處分人非該地之居民且不曾駛經該處，對於該
    地之地理環境並不熟且當時行駛時速僅約20公里左右，足以
    證明受處分人當時仍以遵守交通規則以維自身及其他用路人
    之安全為最高原則，並無心存僥倖貪圖方便而違規之心態。
    查附近類似巷道皆有設立明顯之交通標誌，明確告知道路使
    用人所應遵循之方向。然受處分人遭員警攔停舉發違規之巷
    道所設立標誌不明，不該為受處分人承擔此責任，是此種標
    線不明，致受處分人無法確實遵守標誌指示行進之風險，自
    不應由受處分人負擔，而應由政府機關承擔責任，受處分人
    既因標線不明而有違規行為，應對受處分人做有利之認定。
三、按汽車駕駛人有不按遵行之方向行駛者，處新臺幣6百元以
    上1千8百元以下罰鍰；又汽車駕駛人有道路交通管理處罰條
    例第45條之情形者，除依原條項處罰鍰外，並記違規點數1
    點，道路交通管理處罰條例第45條第1款、第63條第1項第1
    款分別定有明文。
四、經查本件受處分人於97年9月23日晚上20時45分許，騎乘車
    牌號碼K7L－750號重機車，於基隆市○○路與義四路口處，
    因「逆向行駛」之違規，為基隆市警察局第二分隊員警依違
    反道路交通管理處罰條例第45條第1款掣開基警交字第RB000
    0000號舉發違反道路交通管理事件通知單予以舉發，經受處
    分人提出申訴，原處分機關遂向原舉發機關函查，原舉發機
    關即基隆市警察局第二分局於97年10月2日以基警二分五字
    第0970211455號函稱受處分人違規屬實，依法舉發並無違誤
    等語，受處分人雖亦不否認有逆向行駛之事實，然辯稱係該
    路口標誌設置不明導致伊違規云云。惟經本院再次去函要求
    原舉發機關詳細說明舉發情形並拍攝現場照片過院供參，經
    原舉發機關於97年11月24日再以基警二分五字第0970213547
    號函說明：「本市○○路通往信二路之義四路段為單行道，
    本分局信義分駐所員警於97年9月23日20時至22時執行機車
    巡邏勤務，在信一路右轉義四路時發現違規人甲○○駕駛重
    機車從義四路逆向往信一路行駛，警方當場將其攔下，依規
    定當場舉發，舉發地點至義三路4巷口距離約20公尺，義三
    路4巷轉義四路，依規定左轉行駛，該路段為兩線同向車道
    ，中間標線繪白虛線，地面繪有箭頭指示標線及信一、義四
    路口有遵行方向指示標誌；義三路4項為約2米方便行人、機
    車通行之巷道」等語明確，並提出現場圖及周遭道路之照片
    9幀供參。經本院檢視現場圖及照片，義四路為兩線同向車
    道，中間標線繪白虛線，地面繪有明顯之箭頭指示，故該路
    段為單行車道甚為明顯，故駕駛人自義三路4巷之2米小巷道
    既是以低速轉出義四路口，應可得知該路段為單行車道，且
    駕駛人若僅是因不熟悉該義四路為單行車道，應於駛出義三
    路4巷時即刻得知，然舉發地點至義三路4巷口距離已達20公
    尺之遠，難認受處分人係一時未查誤觸法規，是受處分人所
    辯尚難採信。從而，原處分機關以受處分人有「不按遵行方
    向行駛」之違規事實，裁處受處分人違反道路交通管理處罰
    條例第45條第1款、第63條第1項第1款裁處，於法並無違誤
    或不當之處。本件受處分人之異議為無理由，應予駁回。
五、據上論斷，應依道路交通管理處罰條例第87條第2項、道路
    交通案件處理辦法第19條規定，裁定如主文。
中    華    民    國    98    年    1    月    20    日
                  刑事第二庭    法  官  郭德進
上正本證明與原本無異。
如不服本裁定，應於送達後五日內，向本院提出抗告狀。
                                書記官  陳惠玲
中    華    民    國    98    年    1    月    20    日


司法院資訊處製作；財團法人民間司法改革基金會備份。
